臺灣嘉義地方法院民事判決
108年度訴字第785號
原      告  涂萬發  
訴訟代理人  林芳榮律師
被      告  涂月桂  

            涂育瑛  
            涂鴻楹  

            涂明雄  
上  一  人      
訴訟代理人  涂佳瑞  
被      告  黃麗華  

            黃麗珠  


            黃進祥  

            張秀英  
            李秀玫  
            朱黃寡  

            陳榮基  
            陳榮謀  

            陳玉環  
            陳玉琴  

            夏富興  

            夏富龍  

            夏玉美  


            夏玉鳳  
            林順金  
            涂油田  
            涂際平  
            涂瀞文  
            涂秋滿  

            涂尹瀞  
            涂秋玲  
            李林秀雲
            尤林春美
            林侯玉錦
            林美月  
            林麗鳳  
            高林麗芬
            林麗花  

            林育徵  
            涂永林  
            林涂春  
            洪全    
            洪嘉章  
            洪秀麗  
            洪嘉賓  
            黃涂麗敏



            涂詩宜  
            侯黃麗  

            侯天旺  

            侯美愛  

            侯美玲  

            龔海俊  
            龔仕榮  
            龔加吟  


            龔加妍  
            龔加珊  
            龔玉裕  
            龔玉蘭  
            龔玉模  

            龔士軒  

            龔加芳  
            龔加珉  

            陳侯秀后
            李連池  
            李連松  


            顏李香蘭
            王李碧蓮

            李桂香  
            陳啟清  


            陳麗娜  
            陳旻伶  
            陳琮瑋  
            陳琦瑜  
            陳碧珠  
            陳碧雲  
            陳碧惠  
            黃金柱  
            黃碧月  

            黃淑珍  
            黃欣萍  
            黃崑田  

            黃崑元  
            侯語宸  

            賴采培  
            侯文彬  
            侯莉穎  
            侯雅文  


            侯金針  
            侯芸靛  
            楊明衡  

            楊久葶  

            賴涂秀英

            陳涂秀女
            涂德銘  
            涂黃寶花

            涂元宏  
            涂玉蘭  
            涂玉環  
            涂進福  
            侯蘇彩蓮

            李蘇彩娥

            蘇惠敏  
            蘇晉暉  
            蘇晉豊  
            蘇興樟  

            蘇祺福  

            涂金鳳  
            涂萬力  
            陳冠樺  


            涂芳毓即涂亦璇


            涂亦正  
            侯涂碧雲

            涂啟賢  
            李海清  

            李麗娜  
            莊李寬  

            李金富  

            李鳳蘭  
            李鳳雪  

            李壽生  

            李寶中  

            許李玉霞
            李瑞龍  

            李瑞豐  
            涂李淑美

            張李月裡
            陳李月氣

            方李月枝
            謝黃金鸞
            黃水濱  
            黃水池  

            黃河東  
            李勝雄  
            李茂龍  
            李勝國  
            李茂富  
            涂李玉雲

            李玉美  
上六人共同
訴訟代理人  涂瑞霜  
            吳青山  

            吳秀琪  
            吳清榮  
            林吳麗華
            方柯美春

            林柯美秀
            柯志吉  

            柯凃金霞
            陳凃金玉
            凃文彬  
            凃冠佑  

            凃宇恩  

兼上二人
法定代理人  鄭秀莉  

被      告  凃文哲  
            涂婷庭  


            涂存孝  
            涂絨詩  

            凃金鳳  

            涂楊金  

            涂智楓  

            涂秉鈞  

兼
上二人共同
訴訟代理人  涂惠鈴  
被      告  涂惠鈴  
            吳素蘭  

            涂志成  


            涂志重  

            涂美雲  

            曾罔腰  
            曾隆興  
            曾于修  
            曾木清  

            曾星于  

            曾云又  
            曾今又  
            周凃錦綉
            林涂錦英
            凃錦珠  
            涂錦秋  

            涂錦淑  
            凃玉靜  

            凃智傑  

            涂禮白  

            鄭阿粟之遺產管理人郭淳頤律師

            涂忠男  
            涂山塗  

兼上一人                        
訴訟代理人  涂忠男  
被      告  侯文榮  
            涂昆和  
            王明科  
上列當事人間分割共有物事件，在民國111年7月21日言詞辯論終
結，本院判決如下：
    主  文
一、附表一編號1所示共有人應該就被繼承人涂文所遺附表一所
    示土地的應有部分16分之1辦理繼承登記。
二、附表一編號2所示共有人應該就被繼承人涂侯玉所遺附表一
    所示土地的應有部分20分之1辦理繼承登記。
三、附表一編號3所示共有人應該就被繼承人涂埔占所遺附表一
    所示土地的應有部分16分之1辦理繼承登記。
四、附表一編號4所示共有人應該就被繼承人涂能智所遺附表一
    所示土地的應有部分120分之10辦理繼承登記。
五、附表一編號5所示共有人應該就被繼承人涂牛港所遺附表一
    所示土地的應有部分120分之6辦理繼承登記。
六、附表一編號7所示共有人應該就被繼承人涂進興所遺附表一
    所示土地的應有部分3600分之68辦理繼承登記。
七、附表一編號11所示共有人應該就被繼承人涂勝男所遺附表一
    所示土地的應有部分32分之3辦理繼承登記。
八、兩造共有坐落附表一所示土地，分割如附圖即嘉義縣朴子地
    政事務所民國111年3月9日複丈成果圖所示，即：⑴編號A部
    分面積107平方公尺，分歸被告涂昆和取得。⑵編號B部分面
    積111平方公尺，分歸附表一編號5所示共有人公同共有。⑶
    編號C部分面積132平方公尺，分歸附表一編號1所示共有人
    公同共有。⑷編號D部分面積110平方公尺，分歸附表一編號3
    所示共有人公同共有。⑸編號E部分面積85平方公尺，分歸附
    表一編號2所示共有人公同共有。⑹編號F部分面積18平方公
    尺，分歸被告涂德銘取得。⑺編號G部分面積18平方公尺，分
    歸被告涂進福取得。⑻編號H部分面積45平方公尺，分歸被告
    涂月桂、涂育瑛共同取得，並依照應有部分各2分之1的比例
    保持共有。⑼編號I部分面積107平方公尺，分歸被告涂永林
    取得。⑽編號J部分面積114平方公尺，分歸被告王明科取得
    。⑾編號K部分面積259平方公尺，分歸被告涂禮白取得。⑿編
    號L部分面積161平方公尺，分歸被告涂山塗取得。⒀編號M部
    分面積161平方公尺，分歸被告涂忠男取得。⒁編號N部分面
    積30平方公尺，分歸鄭阿粟取得（由被告郭淳頤律師管理）
    。⒂編號O部分面積17平方公尺，分歸被告涂元宏、涂玉環、
    涂玉蘭、涂黃寶花共同取得，並依照應有部分各4分之1的比
    例保持共有。⒃編號P部分面積448平方公尺，分歸原告取得
    。⒄編號Q部分面積186平方公尺，分歸附表一編號4所示共有
    人公同共有⒅編號R部分面積17平方公尺，分歸被告侯文榮取
    得。⒆編號S部分面積425平方公尺，由兩造共同取得，並依
    照原應有部分比例保持共有。
九、兩造應補償人、受補償人及補償的金額如附表二所示。 
十、訴訟費用由雙方依附表一所示「訴訟費用負擔」欄所示比例
    負擔。　　
    事實及理由
甲、程序方面：
一、訴狀送達之後，原告不得將原訴變更或追加他訴。但請求的
    基礎事實同一者，或訴訟標的對於數人必須合一確定時，追
    加不是原來當事人之人為當事人，則不在此限；原告於判決
    確定前，得撤回訴之全部或一部。民事訴訟法第255條第1項
    第2款、第5款、第262條第1項分別有明文規定。當事人死亡
    者，訴訟程序在有繼承人、遺產管理人或其他依法令應續行
    訴訟之人承受其訴訟以前當然停止。第168條至第172條及前
    條所定之承受訴訟人，於得為承受時，應即為承受之聲明。
    他造當事人，亦得聲明承受訴訟。民事訴訟法第168條、第1
    75條也分別有明文規定。查：
㈠、原告原列原共有人涂侯玉繼承人夏仲青、涂永侗、涂萬安為
    被告，原共有人涂侯玉及涂進興繼承人涂賜清為被告，因夏
    仲青、涂永侗、涂賜清、涂萬安分別在99年10月8日、102年
    2月17日、103年1月16日、105年11月10日死亡，原告在108
    年9月24日具狀撤回對夏仲青、涂永侗、涂賜清、涂萬安的
    訴訟，並追加涂萬安繼承人陳冠華、涂亦璇、涂亦正為被告
    （見本院卷二第19至20頁）。
㈡、原告原列原共有人涂侯玉繼承人侯金蓮為被告，因侯金蓮在1
    03年2月16日死亡，原告在108年10月21日具狀撤回對侯金蓮
    的訴訟，並追加侯金蓮繼承人楊明橫、楊桓響、楊久葶為被
    告（見本院卷二第13頁），之後因為查得楊桓響已拋棄繼承
    ，在111年5月26日撤回對楊桓響的訴訟(見本院卷五第51頁)
    。
㈢、原告原列原共有人涂勝男繼承人涂巫月容、涂欣元、涂欣白
    、涂欣青（下稱涂巫月容等4人）為被告，之後因為查得涂
    巫月容等4人已拋棄繼承，在108年11月8日撤回對涂烏月容
    等4人的訴訟(見本院卷二第133頁)，並追加涂勝男繼承人涂
    忠男、涂福榮為被告(見本院卷二第311頁)，之後因查得涂
    福榮已拋棄繼承，撤回對涂福榮的訴訟(見本院卷三第65頁)
    。
㈣、原告原列原共有人涂波為被告，因涂波在109年2月7日死亡，
    原告在109年3月10日具狀撤回對涂波的訴訟，並追加涂波繼
    承人涂陳瓊花、涂月桂、涂玉瑛為被告（見本院卷二第399
    頁），之後因繼承人涂月桂、涂玉辦理繼承登記完畢，涂陳
    瓊花無共有權利存在，原告撤回對涂陳瓊花的訴訟(見本院
    卷五第113頁)。
㈤、原告原列原共有人涂能智繼承人涂文賢為被告，因涂文賢在1
    09年2月11日死亡，原告在109年3月10日具狀撤回對凃文賢
    的訴訟，並追加涂文賢繼承人鄭秀莉、凃冠佑、凃宇恩為被
    告（見本院卷二第413頁）。
㈥、原告原未列原共有人凃侯玉之三女凃林秀枝為繼承人，之後
    在109年8月11日具狀追加凃林秀枝為繼承人(見本院卷三第5
    7頁)。因凃林秀枝在109年11月9日死亡，原告在109年11月2
    0日具狀聲明由凃林秀枝繼承人凃油田、涂際平、涂瀞文、
    莊聖昌、涂秋滿、涂尹瀞、涂秋玲承受訴訟（見本院卷三第
    137至139頁）。之後查得涂聖昌無繼承權，在110年2月2日
    具狀撤回對莊聖昌的起訴(見本院卷三第291頁)。　
㈦、原告原列原共有人涂能智繼承人劉柯秀珠、柯秋玲、柯清景
    、宜君霖、柯玟瑄、柯孟含、柯清河、劉寶珠（下稱劉柯秀
    珠等人）為被告，之後查得劉柯秀珠等人無繼承權，在110
    年2月2日具狀撤回對劉柯秀珠等人的訴訟(見本院卷三第287
    至289頁)。
㈧、原告原列原共有人涂侯玉繼承人余秀美、張蕙菁、李許秋黎
    （下稱余秀美等人）為被告，之後查得余秀美等人無繼承權
    ，在110年2月2日具狀撤回對余秀美等人的訴訟(見本院卷三
    第289至291頁)。
㈨、原告原列原共有人涂侯玉及涂牛港繼承人凃林月為被告，因
    涂林月在110年5月19日死亡，原告在110年7月23日具狀撤回
    對涂林月的訴訟(見本院卷三第401至402頁)。
㈩、原告原列原共有人涂侯玉繼承人洪涂阿樓為被告，因洪涂阿
    樓在110年8月26日死亡，原告在110年10月8日具狀聲明由洪
    全、洪嘉章、洪秀麗、洪嘉賓承受訴訟（見本院卷四第53頁
    ）。
、原告原列原共有人涂侯玉繼承人蘇簡秀英、蘇欣欣、蘇秭庭
    、蘇菁菁、侯天發（下稱蘇簡秀英等人）被告，之後因查得
    蘇簡秀英等人拋棄繼承，在110年12月27日撤回對蘇簡秀英
    等人的訴訟(見本院卷四第195頁)。
、原告原列原共有人涂文騫為被告，因涂文騫在111年1月17日
    死亡，原告在111年1月27日具狀聲明由涂禮白、王涂新美、
    涂寶蕉、涂寶梅、涂金枝、涂俊卿、涂盛翔、涂瑋娟承受訴
    訟（見本院卷四第269至271頁）。之後因繼承人涂禮白辦理
    繼承登記完畢，王涂新美、涂寶蕉、涂寶梅、涂金枝、涂俊
    卿、涂盛翔、涂瑋娟（下稱王涂新美等人）無共有權利存在
    ，原告撤回對王涂新美等人的訴訟(見本院卷五第113至114
    頁)。
、原告原列共有人涂埔占繼承人吳青涼為被告，因吳青涼在111
    年6月21日死亡，原告在111年7月4日具狀聲明由吳青山、林
    吳麗華、吳秀琪、吳清榮承受訴訟（見本院卷五第63至65頁
    ）。
、本件原告因共有人異動，而為數次變更聲明，最後變更如主
    文所示。審核原告所為上開訴的變更、追加、撤回及聲明承
    受訴訟，與上開規定相符，應予准許。
、至於原告歷次就更動分割共有物方案的聲明，僅屬分割方法
    的變更，屬於原告補充或更正法律上的陳述，並非為訴之變
    更或追加，依照民事訴訟法第256條規定，應予准許。
二、除了被告王明科外，本件其餘被告經合法通知，沒有在言詞
    辯論期日出庭，且沒有民事訴訟法第386條各款規定的情形
    ，所以本院依原告的聲請，在只有原告一方到場辯論情形下
    作成判決。　　
乙、實體方面：
一、原告主張：　　
㈠、如附表一所示土地(下稱本件土地)為兩造共有，共有人應有
    部分比例如附表一「應有部分」欄所示。本件土地並沒有依
    法令規定或因契約約定不能分割的情形，而且共有人的間也
    無法協議分割。因此，依據民法第823條、第824條規定，請
    求裁判分割本件土地，並依如嘉義縣朴子地政事務所111年3
    月9日土地複丈成果圖（下稱附圖）所示的分割方案分割。
㈡、本件土地共有人涂文、涂侯玉、涂埔占、涂能智、涂牛港、
    涂進興、涂勝男分別在52年11月21日、14年11月6日、95年6
    月28日、9年11月1日、21年11月22日、93年11月17日、106
    年12月28日死亡，他們的繼承人都沒有就本件土地應有部分
    辦理繼承登記。因此，一併請求涂文、涂侯玉、涂埔占、涂
    能智、涂牛港、涂進興、涂勝男的繼承人，就各自被繼承人
    所遺應有部分辦理繼承登記。
㈢、另外，若依照前述分割方案，造成分配後的土地面積較持分
    面積增加或減少時，則以本件土地起訴時的公告現值加四成
    為補償的計算方式。
㈣、聲明：如主文所示。　　
二、被告方面：
㈠、被告侯文彬、賴采培、侯莉穎、侯芸靛：對原告分割方案無
    意見，同意就分得土地面積較持分面積增加或減少時，以起
    訴時本件土地的公告現值加四成作為補償或受補償等語。
㈡、被告涂山塗、涂忠男：同意原告分割方案，及就分得土地面
    積較持分面積增加或減少時，以起訴時本件土地的公告現值
    加四成作為補償或受補償等語。
㈢、被告李勝雄、李茂龍、李勝國、李茂富、涂李玉雲、李玉美
    、吳青山：對於原告分割方案沒有意見，被告在本件土地上
    沒有建物，分配在哪個位置都沒關係，只希望有6米寬的道
    路可以通行，且道路應由每個共有人一起負擔。另外，同意
    就分得土地面積較持分面積增加或減少時，以起訴時本件土
    地的公告現值加四成作為補償或受補償等語。
㈣、被告鄭阿粟的遺產管理人郭淳頤律師：
  ⒈同意分割本件土地，但是本件土地的所有權人數眾多，如果
    是以原物分割，會造成土地細分，不利於使用。因此本件土
    地應該變價分割，再依照原共有人應有部分比例分配變價後
    的價金。
  ⒉因為鄭阿栗部分屬無人繼承的遺產，已選任遺產管理人代為
    管理遺產，如果是原物分割，遺產管理人仍然必須進行拍賣
    換價以負擔管理遺產的相關費用，因此如果是採原告分割，
    希望就鄭阿栗應分得部分，仍然判決以變價分割方式分割。
  ⒊同意放棄以原物分配方式受分配，並願意以起訴時本件土地
    的公告現值加四成接受補償等語。
㈤、被告凃冠佑、凃宇恩、鄭秀莉：同意原告的分割方案，且自
    認原告主張的事實等語。
㈥、被告涂永林、涂德銘、涂進福：希望分得位置是目前被告所
    有地上物坐落的位置等語。
㈦、被告王明科：對原告分割方案無意見，應該要有6米寬的道路
    ，以便日後建築房屋，並且道路應該由所有共有人一起分擔
    。同意就分得土地面積較持分面積增加或減少時，以起訴時
    本件土地的公告現值加四成作為補償或受補償等語。
㈧、被告涂禮白：希望分割方案不要拆除到代號戊1、戊2、戊3等
    建物，且被告不會使用到道路，不需要繼續持有該道路的持
    份等語。
㈨、其餘被告都沒有在辯論期日到場或提出書狀為陳述或聲明。
三、法院的判斷：
㈠、原告可以請求涂文、涂侯玉、涂埔占、涂能智、涂牛港、涂
    進興、涂勝男的繼承人就本件土地辦理繼承登記：
　⒈繼承人有數人時，在分割遺產前，各繼承人對於遺產全部為
    公同共有；因繼承、強制執行、公用徵收或法院之判決，於
    登記前已取得不動產物權者，應經登記，始得處分其物權。
    民法第1151條、第759條分別有明文規定。又不動產之共有
    人中一人死亡，他共有人請求分割共有物時，為求訴訟之經
    濟起見，可許原告就請求繼承登記及分割共有物之訴合併提
    起，即以一訴請求該死亡之共有人之繼承人辦理繼承登記後
    ，與原告及其餘共有人分割共有之不動產（最高法院民國70
    年度第2次民事庭會議決議意旨參照）。
　⒉本件土地原共有人涂文、涂侯玉、涂埔占、涂能智、涂牛港
    、涂進興、涂勝男已經死亡，他們的繼承人各如附表一編號
    1至5、編號7、編號11「共有人」欄所示被告，他們到目前
    為止都未就涂文、涂侯玉、涂埔占、涂能智、涂牛港、涂進
    興、涂勝男所遺本件土地應有部分辦理繼承登記，有土地登
    記謄本、繼承系統表及戶籍謄本可以證明（見本院卷一第63
    至631頁、卷二第25至72、151至156、315至326、417至421
    頁、卷三第61至63、141至162、405至427頁、卷四第57至65
    頁、卷五第7至12、67至81頁）。所以，原告請求命如附表
    一編號1至5、編號7、編號11「共有人」欄所示被告，分別
    就涂文、涂侯玉、涂埔占、涂能智、涂牛港、涂進興、涂勝
    男所遺本件土地如附表一所示應有部分辦理繼承登記後，再
    裁判分割本件土地，為有理由，應該准許。
㈡、本件土地應該依照原告方案即附圖分割：
　⒈共有人，除法令另有規定外，得隨時請求分割共有物。但因
    物之使用目的不能分割或契約訂有不分割之期限者，不在此
    限；共有物之分割，依共有人協議之方法行之。分割之方法
    不能協議決定者，法院得因任何共有人之請求，命以原物分
    配於各共有人。民法第823條第1項、第824條第1項、第2項
    第1款分別有明文規定。
　⒉本件原告起訴主張本件土地為雙方所共有，應有部分如附表
    一所示，本件土地沒有約定不分割的協議，也無因物的使用
    目的上不能分割的情形，有前開卷附土地登記謄本在卷可佐
    ，且被告都不爭執，可以相信為真實。但是雙方在本院調解
    不成立，可見雙方間無法就分割方法達成協議，所以原告依
    照前揭規定，本於本件土地共有人地位訴請裁判分割本件土
    地，就有法律上依據。
　⒊經本院會同雙方及嘉義縣朴子地政事務所測量人員至現場履
    勘，結果為：
  ⑴本件土地東鄰830-2等地號土地，前開鄰地為6米寬柏油路面
    道路，可供本件土地對外聯絡通行，北鄰783、788、769等
    地號土地。前開鄰地蓋有建物，並有私設約3米寬的道路，
    前開道路緊鄰本件土地，但與本件土地間設有約1米高的圍
    牆阻隔，依現況無法供本件土地對外聯絡通行。西、西南鄰
    795、797、798、799、800、801、802-1、802等地號土地，
    前開鄰地或蓋有建物，或部分為水泥空地，並有私設約3米
    寬的道路，依現況可供本件土地對外聯絡通行，本件土地附
    近均為住家、並無商店或公共設施，人車往來並非頻繁。
  ⑵嘉義縣朴子地政事務所108年11月18日製丈的複丈成果圖（下
    稱現況圖）所示編號甲1的二層樓房，門牌號碼為苦瓜寮40-
    2號，外觀尚非老舊，目前供住家使用，據使用人涂樹枝稱
    前開建物為其占有使用，但其並非本件土地的共有人，編號
    甲2的一層鐵皮屋目前供堆放雜物及停放車輛，部分供飯廳
    使用，亦為涂樹枝使用並占有中；編號乙1為二層樓房，外
    觀尚稱新穎，目前供住家使用，乙2的一層樓鐵皮屋則位於
    乙1的前方，目前供停放車輛及堆放雜物使用，乙1、乙2連
    同乙3、乙4的門牌號碼為苦瓜寮40號。編號乙3、乙4部分，
    乙3為一層的水泥磚造房屋，外觀老舊，乙4則為一層平房，
    據原告稱前開乙1、乙2、乙3、乙4房屋為涂車福所有，但涂
    車福非本件土地的共有人。編號丙1、丙2、丙3、丙4、丙5
    房屋的門牌號碼為苦瓜寮41號，據原告稱該屋為涂永林所有
    ，但人住臺北，偶爾回來，前開丙1的平房為一層建物，依
    外觀查看尚非老舊，仍可供居住使用，丙3、丙5的一層廢棄
    平房，依現況屋頂均已塌陷無法遮風避雨，依現況無法供居
    住或堆放雜物等用途使用。編號丁的一層平房，外觀已老舊
    且騎樓下堆放雜物，並擋住出入門口，據原告稱目前無人居
    住使用。編號戊1、戊2、戊3門牌號碼為苦瓜寮39號，據原
    告稱為涂文騫所有，目前供住家使用，其中戊1的二層樓房
    外觀尚稱新穎，戊2的一層建物僅供堆放雜物使用，前開戊1
    、戊2、戊3與乙4建物間的本件土地並有私設水泥路面道路
    一條，供銜接前開830-2等地號土地的柏油路面道路對外聯
    絡通行，編號己的二層水泥磚造平房，門牌號碼為苦瓜寮38
    -2號，目前供住家使用。編號庚的磚造一層平房，目前並無
    人居住，僅供堆放雜物使用，外觀十分老舊；編號辛1、辛2
    、辛3、辛4的門牌號碼為苦瓜寮38-1號，為原告所有的建物
    並占有使用中，其中辛1的二層樓房（加蓋鐵皮為第三層）
    目前供住家使用，辛2的鐵皮遮雨棚則為辛1前方空地所加蓋
    供停放車輛與堆放雜物使用，辛3一層磚造平房目前供堆放
    雜物使用。編號癸的一層平房，據洪五妹稱目前該屋僅供堆
    放雜物使用，編號壬的一層磚造平房僅供堆放雜物使用，外
    觀十分老舊，為原告所有並占有使用中。
  ⑶現況圖編號丙1(門牌為苦瓜寮41號）為1F磚造平房，被告王
    明科稱該戶無人居住使用；丙5為廢棄磚造平房，被告王明
    科稱為其所有，現無使用；丁為1F磚造平房，王明科稱目前
    無人居住使用等情形。有本院109年1月10日、110年9月28日
    勘驗筆錄附卷可佐（見本院卷二第303至308頁、卷四第43至
    44頁）。
  ⒋依照原告的方案分割，分割後各土地形狀大致方正、完整，
    且都有道路可以對外通行，也與共有人現使用的情形大致相
    符，可發揮土地經濟價值，於未來的使用並無明顯不利的情
    形。而共有人侯文彬、賴采培、侯莉穎、侯芸靛、涂山塗、
    涂忠男、李勝雄、李茂龍、李勝國、李茂富、涂李玉雲、李
    玉美、吳青山、凃冠佑、凃宇恩、鄭秀莉、王明科都表示同
    意此方案(見本院卷二第431頁，卷三第190頁、第243至244
    頁，卷四第256頁)，其餘未到庭的共有人也未表示反對的意
    思，可認原告分割方案確符合多數共有人的主觀意願並得以
    兼顧公平性。
  ⒌至於依照原告附圖方案分割，未依應有部分比例受分配的共
    有人，則由受分配面積增加的共有人依起訴時本件土地的公
    告現值加四成的金額即4,200元(起訴時土地公告現值每平方
    公尺3,000元×1.4＝4,200元)予以補償，上開補償金額復經原
    告、被告侯文彬、賴采培、侯莉穎、侯芸靛、涂山塗、涂忠
    男、李勝雄、李茂龍、李勝國、李茂富、涂李玉雲、李玉美
    、吳青山、王明科、被告鄭阿粟的遺產管理人郭淳頤表示同
    意此補償金額（見本院卷三第190頁、第244頁，卷四第107
    頁），且其餘被告就原告提出的補償金額也未曾具狀爭執，
    所以本院認以附表二所示的方式計算補償金額，堪信為合理
    。　　
  ⒍被告鄭阿粟的遺產管理人郭淳頤律師雖主張本件土地應採變
    價方式分割等語。按原物分配顯有困難時，得變賣共有物，
    以價金分配於各共有人，民法第824條第2項第2款前段有明
    文規定。所以，變價分割應於原物分配顯有困難時，始得為
    之。而兩造共有的本件土地，可依前述原告所提方案分割，
    並無原物分配有事實或法律上困難的情形，難認採變價分割
    為適當，被告此方案的主張顯非可採。
  ⒎因此，本院審酌土地共有人的意願、共有物的性質、各共有
    人分得土地的位置及土地發揮最大經濟效用等一切情狀，認
    為採原告所主張如附圖所示的原物分割方法，應屬適當。
四、結論，本件土地原共有人涂文、涂侯玉、涂埔占、涂能智、
    涂牛港、涂進興、涂勝男既然已死亡，其繼承人尚未辦理繼
    承登記，原告可以在本件分割共有物訴訟一併訴請涂文、涂
    侯玉、涂埔占、涂能智、涂牛港、涂進興、涂勝男的繼承人
    就涂文、涂侯玉、涂埔占、涂能智、涂牛港、涂進興、涂勝
    男所遺本件土地應有部分辦理繼承登記。又本件土地並沒有
    因為使用目的不得分割或約定不能分割的情況，但是共有人
    到目前為止都不能協議分割，本院審酌共有人的意願、本件
    土地目前使用現狀、分割後的經濟效用及整體利用價值等因
    素，認原告所主張如附圖所示的分割分案為適當，其中共有
    人不能按其應有部分受分配者，互相補償的金額如附表二所
    示。
五、因共有物分割、經界或其他性質上類似之事件涉訟，由敗訴
    當事人負擔訴訟費用顯失公平者，法院得酌量情形，命勝訴
    之當事人負擔其一部，民事訴訟法第80條之1定有明文。本
    件雖然准許原告的請求分割本件土地，但是分割方法是法院
    考量全體共有人的利益，原告既為共有人，也同受其利，是
    訴訟費用應由兩造依附表一「訴訟費用負擔」欄所示的比例
    負擔，始屬公允。
六、訴訟費用負擔之依據：民事訴訟法第78條、第80條之1、第
    85條第1項但書、第2項。 　　　
中　　華　　民　　國　　111 　年　　8 　　月　　18　　日
                  民事第一庭法　官　吳芙蓉   
以上正本係照原本作成
如對本判決上訴須於判決送達後20日內向本院提出上訴狀 ，如
委任律師提起上訴者，應一併繳納上訴審裁判費。
中　　華　　民　　國　　111 　年　　8 　　月　　18　　日
                            書記官　王立梅
附表一：
土地坐落：嘉義縣○○市○○○段○○○段000地號土地    編號 共 有 人 應有部分 訴訟費用負擔  1 被告涂鴻楹、涂明雄、黃麗華、黃進祥、黃麗珠（即共有人涂文的繼承人） 公同共有16分之1 連帶負擔16分之1  2 被告張秀英、李秀玫、朱黃寡、陳榮基、陳榮謀、陳玉環、陳玉琴、夏富興、夏富龍、夏玉美、夏玉鳳、林順金、涂油田、涂際平、涂瀞文、涂尹瀞、涂秋滿、涂秋玲、李林秀雲、尤林春美、林侯玉錦、林美月、林麗鳳、高林麗芬、林麗花、林育徵、涂永林、林涂春、洪全、洪嘉章、洪秀麗、洪嘉賓、黃涂麗敏、涂詩宜、侯黃麗、侯天旺、侯美愛、侯美玲、龔海俊、龔仕榮、龔加吟、龔加妍、龔加珊、龔玉裕、龔玉蘭、龔玉模、龔士軒、龔加芳、龔加珉、陳侯秀后、李連池、李連松、顏李香蘭、王李碧蓮、李桂香、陳啟清、陳麗娜、陳旻伶、陳琮瑋、陳琦瑜、陳碧珠、陳碧雲、陳碧惠、黃金柱、黃碧月、黃淑珍、黃欣萍、黃崑田、黃崑元、侯語宸、賴采培、侯文彬、侯莉穎、侯雅文、侯金針、侯芸靛、楊明衡、楊久葶、賴涂秀英、陳涂秀女、涂德銘、涂黃寶花、涂元宏、涂玉蘭、涂玉環、涂進福、侯蘇彩蓮、李蘇彩娥、蘇惠敏、蘇晉暉、蘇晉豊、蘇興樟、蘇祺福、涂金鳳、涂萬力、陳冠樺、涂芳毓即涂亦璇、涂亦正、侯涂碧雲、涂啓賢、李海清、李麗娜、莊李寬、李金富、李鳳蘭、李鳳雪、李壽生、李寶中、許李玉霞、李瑞龍、李瑞豐、涂李淑美、張李月裡、陳李月氣、方李月枝、謝黃金鸞、黃水濱、黃水池、黃河東、周凃錦綉、林涂錦英、凃錦珠、涂錦秋、涂錦淑、凃玉靜、凃智傑（即共有人涂侯玉的繼承人） 公同共有20分之1 連帶負擔20分之1  3 被告李勝雄、李茂龍、李勝國、李茂富、涂李玉雲、李玉美、吳青山、吳清榮、林吳麗華、吳秀琪（即共有人涂埔占的繼承人） 公同共有16分之1 連帶負擔16分之1  4 被告方柯美春、林柯美秀、柯志吉、柯凃金霞、陳凃金玉、凃文彬、凃冠佑、凃宇恩、鄭秀莉、凃文哲、涂婷庭、涂存孝、涂絨詩、凃金鳳、涂楊金、涂智楓、涂惠鈴、涂秉鈞、吳素蘭、涂志成、涂志重、涂美雲、曾罔腰、曾隆興、曾于修、曾木清、曾星于、曾云又、曾今又（即共有人涂能智的繼承人） 公同共有120分之10  連帶負擔120分之10  5 被告周凃錦綉、林涂錦英、凃錦珠、涂錦秋、涂錦淑、凃玉靜、凃智傑（即共有人涂牛港的繼承人） 公同共有120分之6  連帶負擔120分之6  6 原告涂萬發 120分之19 120分之19  7 被告涂德銘（即共有人涂進興的繼承人） 3600分之68 3600分之68  8 被告涂進福 3600分之68 3600分之68  9 鄭阿粟（管理者即被告鄭阿粟的遺產管理人郭淳頤律師） 3600分之51 3600分之51  10 被告涂山塗 32分之3 32分之3  11 被告涂忠男（即共有人涂勝男的繼承人） 32分之3 32分之3  12 被告涂元宏 3600分之17 3600分之17  13 被告涂玉環 3600分之17 3600分之17  14 被告涂玉蘭 3600分之17 3600分之17  15 被告涂黃寶花 3600分之17 3600分之17  16 被告侯文榮 360分之3 360分之3  17 被告涂昆和 32分之1 32分之1  18 被告涂永林 20分之1 20分之1  19 被告王明科 20分之1 20分之1  20 被告涂月桂 64分之1 64分之1  21 被告涂育瑛 64分之1 64分之1  22 被告涂禮白 96分之10 96分之10 

附表二:(找補金額/新臺幣)

 涂昆和應提出 涂牛港繼承人(即附表一編號5共有人)應提出 王明科應提出 涂禮白應提出 涂萬發應提出 涂能智繼承人(即附表一編號4共有人)應提出 應受補償部分合計 涂埔占繼承人(即附表一編號3所示共有人)應受補償 17,684元 1,768元 3,537元 16,358元 49,074元 3,979元 92,400元 涂侯玉繼承人(即附表一編號2所示共有人)應受補償 17,684元 1,768元 3,537元 16,358元 49,074元 3,979元 92,400元 涂德銘(即涂進興繼承人)應受補償 17,684元 1,768元 3,537元 16,358元 49,074元 3,979元 92,400元 涂進福應受補償 17,684元 1,768元 3,537元 16,358元 49,074元 3,979元 92,400元 涂月桂、涂育瑛應受補償 17,684元 1,768元 3,537元 16,358元 49,074元 3,979元 92,400元 涂山塗應受補償 30,546元 3,055元 6,109元 28,255元 84,763元 6,872元 159,600元 涂忠男(即涂勝男繼承人)應受補償 30,546元 3,055元 6,109元 28,254元 84,763元 6,873元 159,600元 涂元宏、涂玉環、涂玉蘭、涂黃寶花應受補償 18,488元 1,850元 3,697元 17,101元 51,304元 4,160元 96,600元 應提出部分合計 168,000元 16,800元 33,600元 155,400元 466,200元 37,800元